臺灣高等法院臺中分院刑事判決　　　　　　　　　　九十三年度上訴字第三八號
　　上　訴　人
　　即　被　告　戊○○
　　指定辯護人　本院公設辯護人　甲○○
　　上　訴　人
　　即　被　告　丙○○
　　選任辯護人　鞠金蕾
右上訴人等因違反毒品危害防制條例案件，不服臺灣台中地方法院九十一年度訴字第
二六七○號中華民國九十三年一月十三日第一審判決（起訴案號：臺灣台中地方法院
檢察署九十一年度偵字第二八一六、一七八五四號），提起上訴，本院判決如左：
    主      文
原判決撤銷。
戊○○連續轉讓第一級毒品，處有期徒刑貳年陸月；如附表一編號七所示之第一級毒
品海洛因，沒收銷燬之；門號0000000000號之行動電話壹支沒收。又連續
轉讓第二級毒品，處有期徒刑壹年肆月。應執行有期徒刑參年陸月；如附表一編號七
所示之第一級毒品海洛因，沒收銷燬之；門號0000000000號之行動電話壹
支沒收。被訴販賣第二級毒品部分，無罪。
如附表一編號一、三、五所示之第一級毒品海洛因，及如附表一編號二、四、六所示
之第二級毒品安非他命，均沒收銷燬之。
丙○○無罪。
    事      實
一、戊○○前因違反麻醉藥品管理條例案件，經原審法院以八十年度易字第四一二號
    判決判處有期徒刑五月，如易科罰金，以三百元折算一日確定；又因違反懲治盜
    匪條例等案件，經原審法院以八十年度訴字第五○八號判決判處應執行有期徒刑
    八年二年，褫奪公權五年，由最高法院以八十年臺上字第五五六八號判決駁回上
    訴確定，上開二案件復經本院以八十一年度聲字第三號裁定合併應執行有期徒刑
    八年六月，褫奪公權五年，於民國八十年十二月十二日起入監執行，於八十四年
    二月二十五日假釋付保護管束，然又因於假釋期間因違反麻醉藥品管理條例案件
    ，經原審法院以八十四年度易字第三三二九號判決判處有期徒刑七月確定，並接
    續前殘刑六年九月十日執行，於八十五年三月十五日起入監執行，於九十年一月
    十七日假釋付保護管束，未構成累犯。詎戊○○猶不知悔改，於假釋付保護管束
    期間內，竟基於轉讓第二級毒品安非他命之概括犯意，於九十年九月間某日起至
    九十一年一月下旬某日止，連續在臺中市○○區○○路一段一三八巷五十九號丁○○租屋處及臺中市○○區○○路七二四巷十七號三樓丁○○住處等地，無償提
    供不詳數量（約可供一次吸食之量）之第二級毒品安非他命（公訴人誤載為海洛
    因）予丁○○施用共五次。又另行基於轉讓第一級毒品海洛因之概括犯意，於九
    十年六月間之不詳日期，連續在台中市與台中縣沙鹿鎮交界之某碳烤餐廳，無償
    提供不詳數量（約可供一次吸食之量）之第一級毒品海洛因予林策真施用共二次
    。復於九十一年二月一日下午三時三十分許，因林策真以其所有門號為0000
    000000號之行動電話與戊○○所有門號為0000000000號之行動
    電話聯絡索取第一級毒品海洛因事宜，戊○○隨即委託一名不知情之不詳姓名成
    年男子持第一級毒品海洛因一包（淨重○‧二七公克，包裝重○‧二三公克），
    至臺中市○○○路一七四巷土地公廟旁交付予林策真，林策真取得後旋即由在前
    述土地公廟旁埋伏之臺中縣警察局少年隊員警，分組各於同日下午三時四十分許
    ，在臺中市○○○路與天祥路口處，將林策真欄截臨檢查獲，並扣得其持有上開
    第一級毒品海洛因一包（此包海洛因扣存於林策真所涉臺灣臺中地方法院檢察署
    〔下稱臺中地檢署〕九十一年度毒偵字第四○六號案件，未扣存於本案）；復於
    同日下午三時五十分許，在臺中市○○區○○路七二四巷口之便利商店前，逮捕
    因贓物案件而經通緝之丙○○，並於同日下午四時許，經丙○○帶同員警到臺中
    市○○路○段一三八巷五十九號丁○○租屋處（下稱丁○○租屋處）執行搜索時
    ，見現場有丁○○、庚○○、辛○○三人，隨後有謝聖凰及張仕仁敲門入內，最
    後係戊○○於員警搜索約二十分鐘後始敲門入內，經警在其中一個房間（下稱第
    一個房間）查獲第一級毒品海洛因六小包（合計淨重一．二七公克，包裝重二‧
    九一公克）、第二級毒品甲基安非他命一小包（淨重○．一七公克，其中○‧○
    二公克供檢驗用罄，餘○‧一五公克）及注射針筒四支、分裝袋四包；在另一個
    房間（下稱第二個房間）查獲分裝袋二包、安非他命吸食器一組、天平秤一組、
    白粉一包（經檢驗無毒品反應，淨重二三‧一八公克，包裝重○‧八四公克，公
    訴人將之誤載為海洛因）及鐵盒一個，該鐵盒內裝有第一級毒品海洛因共十二包
    （合計淨重七‧○四公克，包裝重四‧五二公克）、第二級毒品甲基安非他命共
    十小包（合計淨重一五九‧四一公克，其中○‧二三公克供檢驗用罄，餘一五九
    ‧一八公克）、現金一萬六千五百元；；復在第三個房間（下稱第三個房間）查
    獲第一級毒品海洛因三小包（合計淨重○‧三五公克，包裝重○‧七五公克）、
    第二級毒品甲基安非他命三包（內含十五小包，合計淨重三三‧八公克，其中○
    ‧二六公克供檢驗用罄，餘三三‧五四公克，公訴人將此部分誤載為七十一公克
    ）、注射針筒二支、分裝袋六大包、調粉器一組及安非他命吸食器二組等物；另
    在戊○○身上查獲白粉二包（經檢驗無毒品反應，淨重七‧八一公克，包裝重○
    ‧七七公克）及其所有之行動電話二支（門號分別為0000000000、0
    000000000號，廠牌分別為ＮＯＫＩＡ三三一○、ＭＯＴＯＲＯＬＡＬ
    ２０００）（上開在丁○○租屋處第二個房間所查獲之物均扣存於丁○○所涉臺
    中地檢署九十一年度偵字第二五五九號案件，未扣存於本案），始查悉上情。
二、案經臺中縣警察局報請臺中地檢署檢察官偵查起訴。
    理      由
壹、程序方面：
    按被告以外之人於偵查中向檢察官所為之陳述，除顯有不可信之情況者外，得為
    證據。復按被告以外之人於檢察事務官、司法警察官或司法警察調查中所為之陳
    述，與審判中不符時，其先前之陳述具有較可信之特別情況，且為證明犯罪事實
    存否所必要者，得為證據。現行刑事訴訟法第一百五十九條之一第二項及第一百
    五十九條之二分別定有明文。惟該二條文係於九十二年一月十四日修正，並於九
    十二年九月一日施行，依刑事訴訟法施行法第七條之三但書：「修正刑事訴訟法
    施行前已依法定程序進行之訴訟程序，其效力不受影響」之規定，如證人於該條
    文施行前之法定程序作證，其證言之證據能力，自不受九十二年九月一日始施行
    之修正後刑事訴訟法第一百五十九條之一第二項及第一百五十九條之二的影響。
    本件證人在警局詢問及檢察官訊問時為相關陳述之時間皆在九十二年九月一日刑
    事訴訟法第一百五十九條之一第二項及第一百五十九條之二施行之前（詳後說明
    ），揆諸首揭說明，本件證人在警局詢問及檢察官訊問時所為之陳述，既均係依
  陳述當時之法定程序為之，該等陳述應仍有證據能力，自不受九十二年九月一日
    始施行之修正後刑事訴訟法第一百五十九條之一第二項及第一百五十九條之二的
    影響，合先敘明。
貳、有罪部分：
  一被告戊○○所涉轉讓第二級毒品部分：
    訊據上訴人即被告戊○○對於右揭時、地，無償轉讓第二級毒品安非他命予證人
    丁○○之事實，於原審審理及本院審理時坦承不諱（見原審卷(一)第四五頁、本院
    卷第二二六頁），且於臺中地檢署九十一年度偵字第二五五九號丁○○毒品案件
    偵查時結證屬實（見原審卷(二)第一三○頁反面），核與證人丁○○證述之情節相
    符（見原審卷(一)第二二五、二二六頁、原審卷(二)第一二八頁反面），足見被告戊○○此部分自白與事實相符，其此部分犯行應堪認定。
  二被告戊○○所涉轉讓第一級毒品部分：
    訊據被告戊○○亦坦承於右揭時、地，無償轉讓第一級毒品海洛因予證人林策真
    之犯行不諱，而堅詞否認有何販賣第一級毒品海洛因予證人林策真之犯行，供稱
    ：案發當天，伊有託一位二十幾歲的人拿海洛因給林策真，但只有給一點點，不
    到一公克等語（見原審卷(二)第六五頁、第一七六頁）。就證人林策真部分，公訴
    意旨認被告戊○○係與被告丙○○共同販賣第一級毒品海洛因予林策真乙節，被
    告戊○○則供稱僅係無償轉讓，並非販賣，亦未委託被告丙○○轉交毒品給林策
    真乙情。而公訴人認被告戊○○有上開販賣第一級毒品海洛因予林策真之犯行，
    無非係以證人林策真、丁○○、潘玉琳及證人即本案承辦員警乙○○、柯宏志之
    指證，並自證人林策真身上查扣之第一級毒品海洛因一包、自被告戊○○身上查
    扣之門號0000000000號行動電話一支暨該行動電話之通聯紀錄、在潘
    玉琳身上所查獲之現金、及在丁○○住處查獲之毒品、分裝袋、天平秤及現金等
    資為論據。按犯罪事實應依證據認定之，無證據不得推定其犯罪事實；又不能證
    明被告犯罪者，應諭知無罪之判決，刑事訴訟法第一百五十四條第二項、第三百
    零一條第一項分別定有明文；且認定不利於被告之事實須依積極證據，苟積極證
    據不足為不利於被告事實之認定時，即應為有利於被告之認定（最高法院三十年
    台上字第八一六號判例參照）。經查：
    (一)有關被告丙○○之供詞部分：
      訊據被告丙○○迭於警詢、偵查、原審及本院審理時堅詞否認有何與被告戊○○共同販賣或轉讓第一級毒品予林策真之犯行，辯稱：伊沒有幫戊○○拿毒品
      給林策真，伊在土地公廟遇到的女子不是林策真等語。是依被告丙○○之供詞
      並不足以證明被告戊○○有何販賣第一級毒品海洛因予林策真之犯行。
    (二)有關證人林策真之陳述部分：
      1.證人林策真於其所涉施用毒品案件（經警移送臺中地檢署以九十一年度毒偵
        字第四○六號偵辦，見原審卷(二)第一三八至一四一頁）之九十一年二月一日
        警詢時供稱：其打電話給綽號「阿海」之男子，電話為000000000
        0，其要向綽號阿海購買一包海洛因，價值一千元，隨後「阿海」叫其在土
        地公廟旁等，結果是丙○○將一小包海洛因交給其，其順便付他新臺幣（下
        同）一千元等語（見臺中地檢署九十一年度偵字第二八一六號卷第十九頁）
        ；再經警於查獲翌日（即九十一年二月二日）移送臺中地檢署內勤檢察官訊
        問時供稱：查獲毒品係向「阿海」之人買來，警察有要伊指認出「阿海」，
        交易完即被查獲等語（見原審卷(二)第一三八至一四一頁）。惟其於本案原審
        九十二年二月二十日調查時作證改稱：其因毒癮犯了，便打電話向戊○○要
        海洛因，戊○○乃於當天中午一點多在土地公廟轉角拿給其，其不是向戊○○買的，又其是要上廁所時才遇到丙○○，另其於以前是跟一位叫「石頭」
        的人買的等語（見原審卷(一)第一七二、一七三頁）；再於原審九十二年十月
        十六日審理時證稱：警察查獲時其身上的海洛因是戊○○叫一個年輕人拿給
        其的，那時其沒有拿錢給那個年輕人，其並不認識丙○○，又戊○○以前亦
        曾拿海洛因給其二、三次，大約隔半年前，約在九十年六月左右，地點是在
        台中市與台中縣沙鹿鎮交界之某碳烤餐廳，數量約可供一次吸食之量等語（
        見原審卷(二)六十、六二頁）。綜觀證人林策真歷次之陳述，其先於自己涉嫌
        施用毒品案件之警詢及內勤檢察官訊問時指認被查獲海洛因係其向被告戊○○購買，且由被告丙○○出面交易等語；嗣後於本案審判時以證人身份作證
        時改稱其向被告戊○○要海洛因，被告戊○○乃託一名年輕人轉交等語，可
        見其就有無向被告戊○○、丙○○購買海洛因乙節於警詢及檢察官訊問時所
        為之陳述，顯與審判中所為之陳述紛歧迥異。
      2.按施用毒品之人，供出毒品之來源，因而破獲者，依法得減輕其刑，是涉嫌
        施用或販賣第一、二級毒品之人，如供出毒品來源因而破獲者，既得藉供出
        毒品來源而邀減輕其刑之寬典，為擔保其所為不利於對向犯之陳述，確與事
        實相符，自應有足以令人確信其陳述為真實之補強證據，始能採納其陳述，
        作為判決之基礎，若查無補強證據，或以查得之補強證據與該陳述，相互印
        證，仍難使通常一般人均達無所懷疑，而確信其為真實之程度者，即難專憑
        此項供述作為認定犯罪事實之證據。
      3.本件證人林策真因本身涉犯施用毒品罪，確經警移送臺中地檢署以九十一年
        度毒偵字第四○六號偵辦，已如前述，其可因供出毒品之來源而獲邀減刑之
        利益，從而證人林策真與被告戊○○、丙○○應係處於利害對立之立場，難
        期為客觀無私之陳述，且其陳述又前後紛歧，是證人林策真於自己涉嫌施用
        毒品案件之警詢及內勤檢察官訊問時所為之陳述，自難率採為被告戊○○、
        丙○○有共同販賣海洛因予證人林策真之不利認定，惟仍可採之為認定被告
        戊○○有轉讓第一級毒品海洛因予證人林策真之證據。
    (三)有關證人丁○○之陳述部分：
      1.證人丁○○於其所涉販賣毒品案件（經警移送臺中地檢署以九十一年度偵字
        第二五五九號偵辦，並於九十二年十一月十三日處分不起訴確定，見原審卷
        (二)第一二○至一三七頁、本院卷第二五五、二五六頁及本院所調臺中地檢署
        九十一年度偵字第二五五九號卷宗影本）之九十一年二月一日警詢時供稱：
        「（問：戊○○有無販賣安非他命及海洛因？）有，他有販賣安非他命及海
        洛因」、「（問：你是如何知道他販賣毒品？）因為他曾叫我兒子丙○○順
        便拿毒品去賣給別人，平時都是他一個人去做毒品的交易」等語（見臺中地
        檢署九十一年度毒偵字第三八七號偵查卷宗第十六頁）；而經警於查獲翌日
        （即九十一年二月二日）移送臺中地檢署內勤檢察官訊問時供稱：「（問：
        丙○○、戊○○如何販賣毒品？）丙○○是我兒子，沒有販賣毒品，戊○○
        有無販賣我不知道」等語（見原審刑事卷宗(二)第一二一頁反面）；又於本院
        九十三年八月二十六日審理時作證結證稱：「（問：有無看到你兒子丙○○
        販賣毒品？）沒有」、「（問：你有無看到別人拿毒品給你兒子然後你兒子
        販賣給別人？）警察抓到的時候，警察說我兒子販賣，我說不可能，我猜想
        是不是別人拿毒品給兒子再拿給人家，但這是我自己猜想的，我不知道警察
        就寫了」、「（問：在九十一年二月一日〔警詢時〕你稱：因為他〔指戊○○〕曾叫我兒子丙○○順便拿毒品賣給別人．．．是否實在？〔審判長提示
        九十一年毒偵字第三八七號卷第十六頁九十一年二月一日丁○○警訊筆錄〕
        ）沒有，我沒有這樣說，那天抓到的時候，警察說我兒子有拿東西賣給別人
        ，我說不可能，有沒有可能別人叫我兒子拿東西去給人家，我只是猜想」、
        「（問：販賣毒品處罰很重你是否知道？）我知道」、「（問：既然知道販
        賣毒品很重，為何還說你兒子？）因為那天警察也有抓到我兒子，警察說我
        兒子拿毒品給人家，我說不可能」等語（見本院卷第一八○至一八一頁）。
        觀諸證人丁○○歷次之陳述，其先於自己涉嫌販賣毒品案件之警詢時供稱被
        告戊○○、丙○○有共同販賣毒品之情事；然於案發翌日（即九十一年二月
        二日）經警移送檢察官訊問時隨即改稱：其不知道被告戊○○有無販賣，而
        被告丙○○並未販賣毒品等語；其後於本案本院審理時作證稱：其並未看到
        別人拿毒品給丙○○去販賣等語，益見證人丁○○就被告戊○○、丙○○有
        無販賣毒品乙節於警詢時所為之陳述，較諸偵查及審判中所為之陳述前後並
        不一致。
      2.衡諸案發當天員警係認被告戊○○、丙○○及證人丁○○均涉嫌販賣毒品而
        將其三人分別移送臺中地檢署偵辦（被告戊○○、丙○○部分即本案；證人
        丁○○部分經該署檢察官以九十一年度偵字第二五五九號偵辦，前已敘明）
        ，而販賣毒品係屬重罪，眾所皆知，證人丁○○於自己涉嫌販賣毒品案件之
        警詢時，時值案發之初，情況未明，冀求脫罪，乃人之常情，雖其與被告丙○○為母子關係，為求自己脫罪而陷親身兒子於罪，亦無不可能，是證人丁○○顯係與被告戊○○、丙○○處於利害對立之立場，難期為客觀無私之供
        述，且其陳述又前後紛歧，是證人丁○○於自己涉嫌販賣毒品案件之警詢時
        所為陳述，實難遽採為認定被告戊○○、丙○○有販賣毒品之不利證據。
    (四)有關承辦員警之證詞部分：
      證人即本案承辦員警乙○○、柯宏志於原審九十二年三月二十日調查時證稱：
      「（問：任職？）台中縣警察局少年隊」、「（問：本案是否你們二人查獲？
      ）是」、「（問：說明本案查獲經過？）因為秘密證人檢舉，．．．交易地點
      在土地公廟，林策真跟丙○○在土地公廟旁邊的廁所，他們二人同時進去，附
      近都沒有人，後來我們就跟監林策真，在旱溪西路將林策真攔截下來，我們知
      道他們有毒品交易，請她將口袋毒品拿出來，．．．」、「（問：你們有親眼
      看到毒品交易買賣？）我們跟監距離不可能靠得那麼近，依照常情判斷是在買
      賣毒品，我們在旱溪西路查獲林策真時，林策真有說他是向丙○○買毒品」等
      語（見原審卷(一)第二二○、二二一、二二八、二二九頁），依其二人此部分證
      詞，其二人雖指證被告丙○○與證人林策真於斯時在土地公廟旁邊的廁所有所
      接觸，然未目擊該二人交易毒品之經過，僅係依照常情判斷該二人是在買賣毒
      品，並隨即在林策真身上查獲一包毒品。再者，證人乙○○於本院九十三年十
      一月四日審理時證稱：「（問：搜索的員警到底是何人目擊有一個人跟林策真
      交易毒品？）當時我騎機車，我有一個同事看到有一個人進廁所，要我們注意
      」、「．．．事實上是我們在土地公廟旁看到丙○○跟林策真交易毒品，我是
      看到林策真騎機車與一位男孩子交談，但我有一段距離，分不清楚該位男孩子
      是否是丙○○」等語（見本院卷第二二七至二三○頁），依其此部分證詞，其
      係證稱有目擊一位男孩子與林策真交談，但因有一段距離，看不清楚該名男孩
      子是否是被告丙○○。綜合該二名員警之證詞，該二名員警應係於斯時在土地
      公廟附近，見證人林策真和一名與被告丙○○外形相仿之不詳男子有所接觸，
      但未目擊該二人交易毒品之經過，並隨即在林策真身上查獲一包毒品，故其二
      人之證詞尚不足以證明被告二人有販賣海洛因予證人林策真之情事。惟證人乙○○、柯宏志之證詞，核與證人林策真於原審審判時所稱其因毒癮犯了，便打
      電話向戊○○要海洛因，戊○○乃請一名年輕人拿給其，但其並不認識丙○○
      乙節互相符合，又被告戊○○所為有轉讓第一級毒品海洛因予證人林策真之自
      白亦與此部分證詞相符，是證人乙○○、柯宏志、林策真之證詞應可採為認定
      被告戊○○有轉讓第一級毒品海洛因予證人林策真之證據。
    (五)有關證人潘玉琳之證詞及員警在潘玉琳身上所查獲之現金部分：
      本件案發當時，員警當場跟監並逮捕被告丙○○時，並未在被告丙○○身上查
      獲任何現金，僅在被告丙○○之同行女友潘玉琳身上查獲現金一萬二千三百元
      乙節，有台中縣警察局少年隊搜索扣押筆錄影本及台中縣警察局扣押物品目錄
      表影本各一份附卷可稽（見九十一年度偵字第二八一六號卷第二一至二四頁）
      。而據證人潘玉琳於九十一年二月一日警詢時證稱：「（問：警方於九十一年
      二月一日十五時三十分在．．．土地公廟內跟監發現林策真向丙○○購買毒品
      海洛因你是否在場？）我沒有在場，因當時我被丙○○載，在未到土地公廟前
      先行下車去吃牛肉麵，所以未看到丙○○販賣毒品給林策真」、「（問：你與
      丙○○關係如何？）他是男朋友，同居有半年之久」、「（問：警方．．．查
      獲林策真，並在其身上起獲海洛因一小包．．．是否向丙○○購買之海洛因毒
      品？）不知道」、「（問：丙○○騎機車載你在土地公廟前下車後，丙○○去
      何處？與何人見面？是否販賣毒品？）丙○○騎機車去土地公廟與林策真見面
      約有三分鐘，是否販賣毒品給林策真我不知道」、「（問：警方在你身上查獲
      新台幣壹萬貳仟佰元是否販賣毒品所得之金額？）柒仟元是我所有，其他伍
      仟參佰元是丙○○的，是否販賣毒品所得我不知道」等語（見原審卷(一)第三四
      四、三四五頁）。依證人潘玉琳之證詞，可知案發前被告丙○○曾離開證人潘
      玉琳數分鐘之久，二人並非形影不離，故就被告丙○○前往何處、與何人見面
      等節，證人潘玉琳均未在場見聞；且觀諸上開警詢之問題，從頭到尾皆已認定
      被告丙○○有至土地公廟販賣毒品予證人林策真，並以此為詢問證人潘玉琳之
      事實基礎，自有誘導詢問之情事；況依上開證人林策真及承辦員警乙○○、柯
      宏志之證詞亦無從證明案發時被告丙○○曾在土地公廟與證人林策真有所接觸
      ，已於前述，是證人潘玉琳於警詢時所稱：「丙○○騎機車去土地公廟與林策
      真見面約有三分鐘」等語，顯難遽以認被告戊○○、丙○○有販賣毒品予證人
      林策真之情事。再者，證人潘玉琳於警詢時固證稱：其身上被查獲之現金其中
      五千三百元為被告丙○○所有等語，惟該現金係員警離開案發現場後始自證人
      潘玉琳身上查獲，而非於發覺有疑似交易毒品情事發生時當場自被告丙○○身
      上所起獲，尚難遽認該筆現金係被告丙○○與證人林策真交易毒品所得之款項
      ，亦難以之認定被告戊○○、丙○○有販賣毒品予證人林策真之犯行。
    (六)有關員警在丁○○租屋處所查獲之毒品、分裝袋、天平秤及現金等物，是否為
      被告戊○○所有部分：
      1.本件員警於案發當天下午至丁○○租屋處搜索時，在一個房間查獲第一級毒
        品海洛因六小包（合計淨重一．二七公克，包裝重二‧九一公克）、第二級
        毒品甲基安非他命一小包（淨重○．一七公克，其中○‧○二公克供檢驗用
        罄，餘○‧一五公克）及注射針筒四支、分裝袋四包；在另一個房間查獲第
        一級毒品海洛因共十二包（合計淨重七‧○四公克，包裝重四‧五二公克）
        、第二級毒品甲基安非他命共十小包（合計淨重一五九‧四一公克，其中○
        ‧二三公克供檢驗用罄，餘一五九‧一八公克）及現金一萬六千五百元、分
        裝袋二包、安非他命吸食器一組、天平秤一組、白粉一包（經檢驗無毒品反
        應，淨重二三‧一八公克，包裝重○‧八四公克，公訴人將之誤載為海洛因
        ）；復在第三個房間查獲第一級毒品海洛因三小包（合計淨重○‧三五公克
        ，包裝重○‧七五公克）、第二級毒品甲基安非他命三包（內含十五小包，
        合計淨重三三‧八公克，其中○‧二六公克供檢驗用罄，餘三三‧五四公克
        ，公訴人將此部分誤載為七十一公克）、注射針筒二支、分裝袋六大包、調
        粉器一組及安非他命吸食器二組等物；另警方執行搜索時，被告戊○○適自
        外入內，經警盤查後，在被告戊○○身上查獲白粉二包（經檢驗無毒品反應
        ，淨重七‧八一公克，包裝重○‧七七公克）、其所有之行動電話二支（門
        號分別為0000000000、0000000000號，廠牌分別為Ｎ
        ＯＫＩＡ三三一○、ＭＯＴＯＲＯＬＡＬ２０００）等節，有台中縣警察局
        少年隊搜索扣押筆錄影本及台中縣警察局扣押物品目錄表影本各一份在卷足
        憑（見九十一年度偵字第二八一六號卷第二一至二四頁）；且上開扣案毒品
        經送鑑定後，確各為第一級毒品海洛因及第二級毒品安非他命，另扣案白粉
        經送鑑定後，確無毒品反應等情，亦有法務部調查局、九十一年三月十九日
        調科壹第000000000號、第000000000號、第00000
        0000號鑑定通知書影本三紙，及內政部警政署刑事警察局九十二年六月
        十日刑鑑字第○九二○○九八○二八號、九十二年六月二十四日刑鑑字第○
        九二○○九八○二三號、九十二年八月五日刑鑑字第○九二○○九八○二四
        號鑑驗通知書三紙附卷可按。
      2.惟被告戊○○迭於警詢、偵查、原審及本院審理時僅坦承員警自其身上所查
        獲之白粉二包及行動電話二支為其所有，惟堅詞否認上開其餘扣案物品為其
        所有，辯稱：伊係於員警在丁○○租屋處搜索時才敲門入內，員警僅查獲其
        持有白粉二包及行動電話二支，其餘在該屋內所查獲之物品均非伊所有，查
        獲毒品都是辛○○所有，是辛○○在販毒，他是大藥頭等語。故本件員警在
        丁○○租屋處所查獲之毒品、分裝袋、天平秤及現金等物，是否為被告戊○○所有，即有查明之必要。分別說明如下：
        (1)有關證人丁○○之陳述部分：
          證人丁○○於其所涉販賣毒品案件（即臺中地檢署以九十一年度偵字第二
          五五九號案件）之九十一年二月一日警詢時供稱：在伊房間查獲之物品為
          戊○○所有等語（見臺中地檢署九十一年度毒偵字第三八七號偵查卷宗第
          十四頁）；再於該案件九十一年二月二日檢察官訊問時供稱：被警查扣的
          物品全部是戊○○所有等語（見原審卷(二)第一二一頁）；復於九十一年四
          月四日檢察官訊問時供稱：被搜索的房子是伊租的，但被警查扣的物品都
          是戊○○所有，雖伊有向警否認該物品非伊所有，但警察不相信，說該物
          品係在伊住處找到，是伊所有，才叫伊在扣押筆錄簽名等語（見原審卷(二)
          第一二四頁）；復於九十一年十二月二十七日偵查時供稱：「（問：你說
          你家中查獲之毒品是戊○○的？）不是。是綽號德哥辛○○，當天他也有
          被查獲」、「（問：為何你要說是戊○○的？）辛○○打電話叫一個女子
          過來，之後警察都叫我說是戊○○的」、「（問：辛○○何時將毒品放在
          你那裡？）查獲當天他拿去的，他拿來二十分鐘後，警察就來了」、「（
          問：毒品是辛○○的？）是」、「（問：這些毒品在你家那裡查獲的？）
          客房，全部都放在袋子裡」、「（問：為何前後都說毒品是戊○○的？）
          我後來想想要說實話，毒品確實是辛○○的」、「（問：有誰知道毒品是
          辛○○的？）只有我。當初他拿袋子進來時只有我和庚○○及辛○○在場
          而已」等語（見原審刑事卷宗(二)第一二八頁）。又證人丁○○於本案原審
          九十二年三月二十日調查時證稱：當天在其房間內獲之毒品、吸食器、分
          裝袋、天平秤等物，均是辛○○所有等語（見原審卷(一)第二二五頁）；且
          於本院九十三年八月二十六日審理時結證稱：「（問：在你房間扣到的一
          級毒品、二級毒品到底是誰的？）不是在我的房間，那是在客房搜到的，
          當時我就有說那不是我的房間，所以我也不知道那個東西是誰的」、「（
          問：以前你不是說毒品是辛○○的？）那是警察要我說出一個人，如果我
          不說出一個人罪就要我擔」、「（問：你最早說東西是戊○○的，後來又
          說是辛○○的，毒品到底是誰的？）我不知道到底要說是誰的，我說是楊
          富華的，戊○○說不是，事實上我真的不知道是誰的，也不是我的，也不
          是我兒子的」、「（問：為何辛○○會在你那裡？）他在那邊吸毒」、「
          （問：辛○○吸的毒品是什麼？毒品是誰的？）辛○○沒有吸食安非他命
          ，安非他命是我吸的，海洛因是誰的我不知道，因為我沒有吸食海洛因」
          等語（見本院卷第一七七至一七九頁）；另於本院九十三年十一月一日審
          理時結證稱：「（問：在你房間查獲的十二包海洛因、安非他命十包、現
          金一萬六千五百元、分裝袋兩包、吸食器、天平秤這些都是何人的？）我
          只知道現金是戊○○的，警員將所有的東西都放在一起我不知道是誰的。
          現金是戊○○要走的時候放在鐵盒裡面鎖著，裡面還有什麼其他東西我不
          知道」、「（問：房間不是你的房間為何說是戊○○的？）那是客房不是
          房間，大家都在那邊泡茶」等語（見本院卷第二二七至二二八頁）。觀諸
          證人丁○○歷次之陳述，其先於自己涉嫌販賣毒品案件之警詢及第一次檢
          察官訊問時供稱上開在其租屋處查扣之毒品、分裝袋、天平秤及現金等物
          皆為被告戊○○所有，其後於其案件檢察官訊問及本案審判時即改稱上開
          物品並非被告戊○○，而係辛○○所有，或稱不知道係何人所有，其就上
          開物品是否為被告戊○○所有乙節之陳述顯然先後矛盾，尚難遽認上開物
          品為被告戊○○所有。惟依證人丁○○之陳述，可認於員警至其租屋處搜
          索時僅有其與庚○○、辛○○三人在場而已，被告戊○○並未在場。
        (2)有關證人庚○○之陳述部分：
          證人庚○○於其所涉施用毒品案件（經警移送臺中地檢署以九十一年度毒
          偵字第一○六一號偵辦，見原審卷(二)第九四頁）之九十一年二月一日警詢
          時供稱：其與丁○○於查獲當時正要吸食的安非他命，係丁○○所提供，
          在其當時所處的房間有查扣一個皮包，內有海洛因二包、安非他命二大包
          五小包、分裝袋二包，另有紅色鐵盒是戊○○交由丁○○保管等語（見臺
          中地檢署九十一年度毒偵字第三八七號卷第二四頁至第二五頁）；再於臺
          中地檢署九十一年度偵字第二五五九號丁○○毒品案件九十二年一月十三
          日偵查時證稱：「（問：九十一年二月一日下午你是否至丁○○家中？）
          是」、「（問：丁○○家中有幾個人？）三個人，丁○○、辛○○和我」
          、「（問：你是與辛○○一起至丁○○家中？）不是。我是自己一個人去
          的，去的時候辛○○已經到了」、「（問：毒品是向誰拿的？）我沒有買
          」、「（問：你是向丁○○或辛○○買毒品的？）是戊○○放在桌上，他
          沒有向我拿錢，我自己拿來用，他有同意讓我吸」、「（問：你如何知悉
          鐵盒子是戊○○的？）鐵盒子是戊○○拿去寄放在丁○○那裡的，當天下
          午戊○○要出去時放在那裡，我有親眼看到他拿去」、「（問：你去的時
          候他們有無將鐵盒子拿出來？）沒有」、「（問：是誰叫你吸用的？）沒
          有人叫我吸用，我看到就拿來吸用」等語（見原審卷(二)第一三二至一三三
          頁）。觀諸證人庚○○就其所吸食的安非他命究為何人所有，及究係其自
          己從丁○○住處桌上取用，或是經被告戊○○同意後始取用等節所為之陳
          述，前後紛歧。且證人庚○○於該次檢察官訊問時先係稱其去丁○○住處
          時，當時只有丁○○及辛○○在場云云，旋即改稱其去時有看到被告楊富
          華將鐵盒交由丁○○保管並將安非他命放在桌上云云，其就案發當天究有
          無在丁○○租屋處見到被告戊○○乙節之陳述，亦有不一致之處，是要難
          以證人庚○○之陳述遽認上開在丁○○租屋處所查扣之分裝袋、天平秤及
          鐵盒暨其中之毒品、現金等物為被告戊○○所有。
        (3)有關證人辛○○之陳述部分：
          證人辛○○於警詢時供稱「（問：警方於九十一年二月一日十六時許．．
          ．至台中市○○路○段一三八巷五十九號一樓搜索時，你因何事在場？）
          我是拿一組吸食器去送丁○○，所以在場」、「（問：現場查獲之毒品及
          吸食器是何人所有？）除了警方扣案的吸食器壹組是我拿去送丁○○的以
          外，其他毒品及器具我不知道是何人所有」等語（見原審卷(一)第二五一頁
          反面至第二五二頁），依其證詞並無何對被告戊○○不利之指證。
        (4)有關證人丙○○之陳述部分：
          證人丙○○於臺中地檢署九十一年度偵字第二五五九號丁○○毒品案件九
          十一年十二月二十七日偵查時證稱：「（問：與丁○○何關係？）我母親
          」、「（問：平常是否與丁○○住一起？）有時有，有時沒有，台中市○○路是自己的房子，台中市○○路○段一三八巷五十九號一樓是租的房子
          」、「（問：上述租的地方住有那些人？）丁○○、我朋友潘玉琳、我妹
          妹及我」、「（問：戊○○是否常至租賃處？）戊○○是我妹妹的朋友，
          偶而會住那裡」等語（見原審卷(二)第一二七頁反面）；再於本案原審九十
          一年十二月二十六日調查時陳稱：其於查獲當天未見戊○○至其母親租屋
          處等語（見原審卷(一)第一二七頁反面）；復於原審九十二年一月十三日調
          查時陳稱：「（問：戊○○何時住在東山路住處？）那房子是我母親承租
          ，他沒有住在那裡，而是他有時會過去那邊」、「（問：為何東山路有他
          的房間？）那間房間租不到十幾天，有時我也會回到東光路住．．．我不
          確定戊○○是否有住在東山路那邊」等語（見原審卷(一)第八七至八八頁）
          。依證人丙○○上開證詞，僅能證明被告戊○○係偶而至丁○○租屋處居
          住，並非固定住在該處，尚難以之證明上開在丁○○租屋處所查扣之分裝
          袋、天平秤及鐵盒暨其中之毒品、現金等物為被告戊○○所有。
        (5)有關證人張舒琦之陳述部分：
          證人張舒琦於本院九十三年八月二十六日審理時證稱：「（問：是否與楊
          富華有同居？何時開始？）有住在一起，九十年十一月中旬到他被抓到」
          、「（問：同居住在何處？）有時候住太平市○○路他家，有時候住我台
          中市○○路的家，有時候住我媽媽租的東山路那個地方」、「（問：你們
          住在你媽媽租的東山路都住在那裡？）客房」、「（問：住你媽媽租的東
          山路那裡多久？）有住過但是不能確定住多久」、「（問：戊○○被抓到
          之前一天或是前兩三天，他有無住在你媽媽租的東山路那裡？）前一天有
          ，在戊○○被抓的前一天我還跟戊○○住我媽媽東山路那邊，隔天早上還
          一起出去買東西」、「（問：與戊○○在案發前一天住在你媽媽那裡，有
          無看到什麼人在那裡？）早上我跟戊○○要出門的時候，我有看到我媽媽
          、辛○○、庚○○還有我哥哥的女朋友潘玉琳」、「（問：他們都在做什
          麼？）我哥哥和他的女朋友在睡覺，我媽媽跟辛○○、庚○○在客廳玩大
          老二」、「（問：有無看到警察查獲的紙袋子在客房那裡？）我沒有注意
          」等語（見本院卷第一八七至一八九頁）。依證人張舒琦之證詞，被告楊
          富華僅係偶而至丁○○租屋處居住，且於案發前一天尚有在該處過夜，並
          於案發前一天早上即與證人張舒琦出門。
        (6)有關承辦員警之陳述部分：
          證人即承辦員警乙○○於臺中地檢署九十一年度偵字第二五五九號丁○○
          毒品案件九十二年一月十三日偵查時證稱：「（問：查獲之毒品是在那裡
          找到的？）在丁○○的房間找到的，門進去左邊的第二個房間找到，部分
          用鐵盒子裝起來的，部分放在桌上。桌上有安非他命二包、海洛因一包及
          吸食器，其他都在鐵盒內」、「（問：鐵盒子打開時是誰承認其所有？）
          三人都不承認為其所有」、「（問：丁○○有無告訴你毒品是戊○○的？
）有」、「（問：有無詢問庚○○毒品是誰的？）有，他說他所吸食的安
          非他命是丁○○提供給他的」等語（見原審卷(二)第一三二、一三三頁）；
          且證人即承辦員警鄧永光亦於該次檢察官訊問時證稱：上開扣案物品是員
          警乙○○找到的等語（見原審卷(二)第一三二頁）。再者，證人即本案承辦
          員警乙○○、柯宏志於原審九十二年三月二十日調查時證稱：「．．．我
          們一進去（丁○○租屋處），在丁○○的房間桌上看到有安非他命、一級
          毒品海洛因及吸食器，現場有辛○○、丁○○、庚○○在丁○○房間吸食
          毒品。在搜索途中謝聖凰及張仕仁有過來敲門，他們說他們要進來吸食安
          非他命」、「（問：如何查獲戊○○？）是戊○○敲門進來．．．」、「
          （問：是否確定在三個房間分別查獲起訴書所載之毒品？）是」、「那時
          門都沒有鎖」等語（見原審卷(一)第二二一、二二七、二二八頁）。又證人
          乙○○於本院九十三年十一月四日審理時證稱：「（問：當時在丁○○房
          間查獲的海洛因十二包、安非他命十包、現金一萬六千元、天平秤等等物
          品是何人的？）當時我們在丁○○房間裡面的床舖底下查到一個鐵盒，裡
          面有現金還有海洛因、安非他命，當時在現場有三個人，包括丁○○，我
          們就帶回隊上再偵訊，後來他們有供出是誰的」、「（問：被告二人當時
          有無在現場？）有，我還在屋子裡面搜索的時候，戊○○還來敲門，我們
          讓他進來，之後我們在他帽子裡查到海洛因，丙○○人在屋內」、「（被
          告戊○○問：請問證人乙○○他們去搜索的時候是幾點，我敲門入內是幾
          點？）我們大概搜索了二十幾分鐘左右，戊○○才來敲門」等語（見本院
          卷第二二八至二三一頁）。依上開承辦員警之證詞，於員警至丁○○租屋
          處搜索之初，僅有丁○○與庚○○及辛○○三人在場，隨後謝聖凰及張仕
          仁有敲門入內，而最後係被告戊○○於員警搜索約二十分鐘後始敲門入內
          。
        (7)綜觀前開證人之陳述，堪認被告戊○○僅係偶而至丁○○租屋處與其女友
          張舒琦同住，且於案發前一天上午即離開該處，直至案發當天員警搜索約
          過二十分鐘後始再敲門入內。再者，該處除丁○○外，尚有被告丙○○及
          證人潘玉琳、張舒琦等人在該處出入，且於警前往搜索時，除當場有藍慶
          義、辛○○外，隨後復有謝聖凰、張仕仁進入，益見該處出入之複雜。況
          該處三個房間於員警搜索時均未上鎖，且所查扣第一、二級毒品之數量不
          小，價值甚多，鐵盒內之現金復多達一萬六千五百元，倘該鐵盒、毒品及
          現金等物皆為被告戊○○所有，其豈會將之放置該處，處於任何人皆可輕
          易接觸之情況，實啟人疑竇。又案發當天在該處被警查獲之毒品數量非少
          ，復有被查獲分裝袋、天平秤等物，該等物品已足使搜索員警懷疑在場之
          人有人涉嫌販賣毒品，而該屋為丁○○所租，證人丙○○為丁○○之子，
          偶而住在該處，證人庚○○、辛○○、謝聖凰及張仕仁於員警搜索時亦均
          在場，在場之人可謂人人自危，深恐自己遭警指為販賣毒品之犯罪嫌疑人
          ，顯見證人丙○○、丁○○、庚○○、辛○○、謝聖凰及張仕仁等人均係
          與被告戊○○處於利害對立之立場，難期為客觀無私之陳述，且被告楊富
          華係於員警至丁○○住處搜索約二十分鐘後，始敲門入內，在場之人因而
          一致嫁禍於最後到場之被告戊○○，亦不無可能。另證人丁○○亦於該次
          搜索後經警以其涉嫌販賣毒品而移送臺中地檢署檢察官以九十一年度偵字
          第二五五九號偵辦，歷經檢察官多次訊問該案被告即本件之證人丁○○及
          證人丙○○、庚○○等人，始於九十二年十一月十三日處分不起訴確定（
          見原審卷(二)第一二○至一三七頁、本院卷第二五五、二五六頁及本院所調
          臺中地檢署九十一年度偵字第二五五九號卷宗影本），而證人庚○○為證
          人丁○○之友人，其在證人丁○○涉嫌販賣毒品案件所為之陳述，難免對
          丁○○有所偏頗，且證人丁○○就扣案鐵盒及其內毒品、現金是否為被告
          戊○○所有乙節之陳述反覆不定，要難以證人丁○○、庚○○先後不一之
          證詞遽認上開在丁○○租屋處所查扣之分裝袋、天平秤及鐵盒暨其中之毒
          品、現金等物為被告戊○○所有。
      3.依上所述，本院尚查無證據證明上開在丁○○租屋處所查扣之分裝袋、天平
        秤及鐵盒暨其中之毒品、現金等物為被告戊○○所有，尚難以之認定被告戊○○有販賣毒品之情事。
    (七)末查，門號0000000000號、0000000000號之行動電話於
      案發當天分別為被告戊○○及證人林策真所使用，已據被告戊○○及證人林策
      真所承認；且該二支電話於案發當天下午一時十五分許有一次之通話紀錄，亦
      有該二支電話之通聯紀錄二份附卷可稽（見臺中地檢署九十一年度偵字第二八
      一六號卷第六一、七三頁），惟此部分證據僅能證明被告戊○○與證人林策真
      於案發當天有以該二支行動電話通話而已，尚難以之證明被告戊○○、丙○○
      有販賣毒品海洛因予證人林策真之情事。另證人林策真所持有之毒品一包經送
      法務部調查局鑑定，結果係第一級毒品海洛因，淨重○‧二七公克，包裝重○
      ‧二三公克）乙節，有該局九十一年三月一日調科壹字第一二○○一一三四七
      號鑑定通知書影本一紙在卷足按，然亦無從僅憑該包毒品海洛因即遽認被告戊○○、丙○○有販賣毒品海洛因予證人林策真之犯行。準此，本件僅能證明被
      告戊○○有無償轉讓第一級毒品海洛因予證人林策真之事實，尚難遽認被告二
      人有販賣第一級毒品海洛因予證人林策真之情事。是被告戊○○轉讓第一級毒
      品海洛因之犯行，事證明確，應依法論科。
  二按海洛因及安非他命均業經毒品危害防制條例第二條第二項第一款及第二款明定
    為毒品，核被告戊○○所為，係違反毒品危害防制條例第八條第一項之轉讓第一
    級毒品罪及同條例第八條第二項之轉讓第二級毒品罪。公訴意旨認被告戊○○係
    販賣第一級毒品予林策真而係犯同條例第四條第一項之販賣第一級毒品罪云云，
    然本件尚查無其他積極證據足以證明被告戊○○有販賣第一級毒品予林策真之犯
    行，理由已於前敘，則公訴人認被告戊○○所為係犯毒品危害防制條例第四條第
    一項之販賣第一級毒品罪，起訴法條尚有未洽，惟因起訴之基本事實仍屬同一，
    爰將起訴法條予以變更為同條例第八條第一項之轉讓第一級毒品罪。且被告戊○○轉讓第一、二級毒品前分別持有第一、二級毒品之低度行為，各為其轉讓第一
    、二級毒品之高度行為所吸收，均不另論罪。再者，被告戊○○係利用不知情之
    不詳姓名成年男子轉讓第一級毒品海洛因予林策真，係屬間接正犯。又被告戊○○多次轉讓第一級毒品海洛因及第二級毒品安非他命之行為，各係時間緊接，手
    法相同，觸犯構成要件相同之罪名，顯係出於概括之犯意，反覆為之，均為連續
    犯，應依刑法第五十六條之規定，論以一罪論，並依法加重其刑。被告戊○○所
    犯上開二罪間，犯意各別，行為互殊，犯罪構成要件亦不同，應予分論併罰。
  三公訴意旨另略以：被告戊○○另以營利為目的，基於販賣第一級毒品海洛因之概
    括犯意，自九十年十一月初起至九十一年一月八日止，在臺中市○○路七二四巷
    十七號三樓丙○○住處，以每小包一千元之價格，連續販賣第一級毒品海洛因各
    一小包予丙○○共四次；又於九十一年一月底某日，因謝聖凰以其所有之門號0
    000000000號行動電話與被告戊○○所有門號為0000000000
    號之行動電話聯絡購買第一級毒品海洛因事宜，被告戊○○遂分別在臺中市○○
    路附近之土地公廟旁，以每小包一千元之價格，連續販賣第一級毒品海洛因各一
    小包予謝聖凰、張仕仁（公訴人誤載為張仕全）各一次，因認被告戊○○另涉犯
    毒品危害防制條例第四條第一項之販賣第一級毒品罪嫌云云。訊據被告戊○○迭
    於警詢、偵查、原審及本院審理時堅詞否認有何右揭販賣第一級毒品海洛因之犯
    行，辯稱：伊根本不認識謝聖凰及張仕仁，不可能販賣海洛因給他們，也未曾販
    賣海洛因給丙○○；又伊係於員警在丁○○租屋處搜索時才敲門入內，員警僅在
    伊帽子查獲二包白粉，其餘在該屋內所查獲之物品均非伊所有，該查獲毒品都是
    辛○○所有，是辛○○在販毒，他是大藥頭等語。而公訴意旨認被告戊○○有販
    賣第一級毒品予證人丙○○、謝聖凰、張仕仁之犯行，無非以證人丙○○、謝聖
    凰、張仕仁及丁○○之指證，及在丁○○住處查獲之毒品、分裝袋、天平秤及現
    金，並被告戊○○與證人謝聖凰之行動電話通聯紀錄等資為論據。經查：
    (一)有關證人丁○○、丙○○、謝聖凰、張仕仁之陳述，說明如下：
      1.證人丁○○之陳述部分：
        關於證人丁○○之陳述，實難遽採為不利於被告戊○○之認定，前已於第貳
        大點有罪部分之第二點第(三)小點敘明。
      2.證人丙○○、謝聖凰、張仕仁之陳述部分，分析於后：
        (1)證人丙○○先於九十一年二月一日警詢中供稱：伊於九十年十一月初開始
          向戊○○購買海洛因，每一小包價格一千元，迄今共向戊○○購買毒品四
          次，最近一次是於九十一年一月八日左右，地點都在臺中市○○路七二四
          巷十七號三樓等語（見臺中地檢署九十一年度毒偵字第三八七號卷第二○
          頁）；再於臺中地檢署九十一年度偵字第二五五九號丁○○毒品案件九十
          一年十二月二十七日偵查時作證改稱：「（問：你吸用的毒品那來？）之
          前我跟一位綽號叫財哥的成年男子買的等語（見原審卷(二)第一二八頁）；
          復於本案原審九十二年一月十三日調查時供稱：伊係向「阿財」購買毒品
          ，且有與戊○○一起出錢向戊○○的朋友購買毒品等語（見原審卷(一)第八
          八頁）；於本院九十三年六月三日審理時供稱：「我拿錢給戊○○，讓他
          去買毒品，因為毒品是我們要一起買的，聽戊○○跟我說毒品是跟辛○○
          買的」等語（見本院卷第一四三至一四四頁）。可見其就有無向被告楊富
          華購買海洛因乙節於警詢時所為之陳述，顯與偵查及審判中所為之陳述紛
          歧迥異。
        (2)證人謝聖凰於警詢時供稱：其與張仕仁進屋正要向綽號「阿海」（經當場
          指認為被告戊○○）購買海洛因，伊曾向「阿海」購買二次，每次購買一
          小包一千元等語（見臺中地檢署九十一年度毒偵字第三八七號卷第二七頁
          ）；惟其於本案原審九十二年二月二十日調查時證稱：查獲當天係其要向
          「阿本」買海洛因，被查獲前幾天亦係向「阿本」買的，伊係與戊○○一
          起向「阿本」買海洛因等語（見原審卷(一)第一六八至一六九頁）。可見其
          就有無向被告戊○○購買海洛因乙節於警詢時所為之陳述，顯與審判中所
          為之陳述紛歧迥異。
        (3)證人張仕仁於警詢時供稱：其向「阿海」買過一次毒品海洛因，價格是一
          千元一小包，時間在九十一年一月底某天下午，地點在「阿海」住處附近
          的土地公廟，其每次都與謝聖凰一起去，都是謝聖凰與「阿海」聯絡，「
          阿海」經其指認就是戊○○等語（見臺中地檢署九十一年度毒偵字第三八
          七號卷第二二頁反面）；惟其於本案原審九十二年一月二十七日調查時證
          稱：其不認識戊○○，毒品都是其自己向「阿勇」買的，謝聖凰沒有帶其
          去買毒品，被查獲當天係謝聖凰說要載其去找朋友等語（見原審卷(一)第一
          二○至一二二頁）。可見其就有無向被告戊○○購買海洛因乙節於警詢時
          所為之陳述，顯與審判中所為之陳述紛歧迥異。
        (4)而證人丙○○、謝聖凰及張仕仁均因本身涉犯施用毒品罪，確經警移送檢
          察官偵辦（證人丙○○經臺中地檢署以九十一年度偵字第二八一六號偵辦
          ，且經警採取其尿液送鑑定，結果呈甲基安非他命及嗎啡陽性反應，見該
          偵查卷第四三、四四頁；證人謝聖凰經臺中地檢署以九十一年度毒偵字第
          四○七號偵辦，且經警採取其尿液送鑑定，結果呈嗎啡陽性反應，見原審
          卷(一)第一四一、一八二至一八六頁；證人張仕仁經臺中地檢署以九十一年
          度毒偵字第四一六號偵辦，且經警採取其尿液送鑑定，結果呈嗎啡陽性反
          應，見原審卷(一)第一三一、三二一頁），可因供出毒品之來源而獲邀減刑
          之利益，從而證人丙○○、謝聖凰及張仕仁與被告戊○○應係處於利害對
          立之立場，難期為客觀無私之陳述，且其陳述又前後紛歧，是證人丙○○
          、謝聖凰及張仕仁於自己涉嫌施用毒品案件之警詢時所為之陳述，自難率
          採為被告戊○○有販賣毒品海洛因予證人丙○○、謝聖凰及張仕仁之不利
          認定。
    (二)再者，門號0000000000號、0000000000號之行動電話各
      為被告戊○○與證人謝聖凰案發當天分別為被告戊○○及證人謝聖凰所使用，
      已據被告戊○○及證人謝聖凰所承認；且該二支電話於九十一年一月三十日及
      二月一日有多次之通話紀錄，亦有門號0000000000號電話之通聯紀
      錄一份附卷可稽（見臺中地檢署九十一年度偵字第二八一六號卷第七○、七一
      、七三頁），惟此部分證據僅能證明被告戊○○與證人謝聖凰於上開日期有以
      該二支行動電話通話而已，尚難以之證明被告戊○○有販賣毒品海洛因予證人
      謝聖凰之之情事。
    (三)且本院亦查無證據證明扣案鐵盒暨其中之毒品等物為被告戊○○所有，前已於
      第貳大點有罪部分之第二點第(六)小點說明，是此部分證物亦難採為被告戊○○
      有販賣毒品海洛因予證人丙○○、謝聖凰及張仕仁之不利證據。
    (四)綜上各節，本院既查無積極證據，足以證明被告戊○○有販賣毒品海洛因予證
      人丙○○、謝聖凰及張仕仁之犯行，其此部分犯罪要屬不能證明，其部分罪嫌
      即有不足，惟因公訴人認此部分與前開已論罪科刑之被告戊○○轉讓毒品海洛
      因予證人林策真部分有連續犯之裁判上一罪關係，爰不另為無罪之諭知，併此
      敘明。
  四至有關被告戊○○有無轉讓第二級毒品安非他命予證人庚○○部分：
    (一)原審判決以：被告戊○○又於九十一年二月一日，在丁○○租屋處，無償轉讓
      第二級毒品安非他命一次予庚○○施用，因認被告戊○○另涉犯毒品危害防制
      條例第八條第二項之轉讓第二級毒品罪嫌云云。訊據被告戊○○迭於警詢、偵
      查、原審及本院審理時堅詞否認有何右揭轉讓第二級毒品安非他命予證人庚○○之犯行，辯稱：其從未提供安非他命給庚○○施用等語。而公訴意意旨認被
      告戊○○有轉讓第二級毒品安非命予庚○○之犯行，無非以證人庚○○之指證
      ，及在丁○○住處查獲之毒品、分裝袋、天平秤、現金等資為論據。
    (二)經查：證人庚○○之歷次陳述，前已於第貳大點有罪部分之第二點第(六)小點之
      2.(2)中載明，其於所涉施用毒品案件警詢時並未陳稱被告戊○○有無償轉讓安
      非他命予其施用之事實，僅陳稱被告戊○○有販賣安非他命予其施用一次之情
      事；其後於臺中地檢署九十一年度偵字第二五五九號丁○○毒品案件九十二年
      一月十三日檢察官訊問時就其所吸食的安非他命究為何人所有，及究係其自己
      從丁○○住處桌上取用，或是經被告戊○○同意後始取用等節所為之陳述，前
      後紛歧。且被告戊○○堅詞否認有何無償轉讓第二級毒品安非他命予庚○○施
      用之情事，又本院尚查無證據證明上開在丁○○租屋處所查扣之分裝袋、天平
      秤及鐵盒暨其中之毒品、現金等物為被告戊○○所有，前亦說明，此外，本院
      復查無其他證據，足以證明被告戊○○有何無償轉讓第二級毒品安非他命予庚○○施用之犯行，其此部分犯罪要屬不能證明，其部分罪嫌即有不足。惟因此
      部分未據公訴人起訴，係原審以此部分與前開已起訴論罪之無償轉讓第二級毒
      品安非他命予證人丁○○部分，有連續犯之裁判上一罪關係，為起訴效力所及
      ，而併予判決，故本院就此部分自無庸為任何諭知，亦予敘明。
參、無罪部分：
  一公訴意旨另略以：被告戊○○又意圖營利，基於販賣第二級毒品安非他命之犯意
    ，於九十一年一月二十九日下午二時許，在丁○○租屋處，以每小包五百元之價
    格，販賣第二級毒品安非他命一小包予庚○○施用。又被告丙○○見有利可圖，
    遂與被告戊○○二人共同基於販賣第一級毒品海洛因之犯意聯絡，於九十一年二
    月一日下午三時三十分許，因林策真以其所有門號為0000000000號之
    行動電話與被告戊○○所有之上開門號行動電話聯絡，表示欲購買一千元之第一
    級毒品海洛因後，被告戊○○隨即轉知被告丙○○，並指示被告丙○○持第一級
    毒品海洛因一包（淨重○‧二七公克，包裝重○‧二三公克），至臺中市○○○
    路一七四巷土地公廟旁交付予林策真，並收取現金一千元。嗣二人交易毒品完成
    後，隨即為在前述土地公廟旁埋伏之臺中縣警察局少年隊員警查獲，因認被告戊○○涉犯毒品危害防制條例第四條第二項之販賣第二級毒品罪，被告丙○○涉犯
    毒品危害防制條例第四條第一項之販賣第一級毒品罪云云。
  二訊據被告戊○○、丙○○各迭於警詢、偵查、原審及本院審理時堅詞否認有何右
    揭販賣第二級毒品或販賣第一級毒品之犯行，被告戊○○辯稱：伊從未販賣毒品
    予庚○○等語；被告丙○○則辯稱：伊沒有幫戊○○拿毒品給林策真，伊在土地
    公廟遇到的女子不是林策真等語。經查：
    (一)被告戊○○涉嫌販賣二級毒品部分：
      1.公訴意旨認被告戊○○有販賣第二級毒品安非他命予證人庚○○之犯行，無
        非係以證人庚○○之指證，及在丁○○住處查獲之毒品、分裝袋、天平秤及
        現金等資為論據。
      2.關於證人庚○○之陳述，實難遽採為不利於被告戊○○之認定，前已於第貳
        大點有罪部分之第二點第(六)小點之2.(2)敘明，惟證人庚○○因本身涉犯施用
        毒品罪，確經警移送檢察官偵辦（經臺中地檢署以九十一年度偵字第一○六
        一號偵辦，見原審卷(二)第九四頁），其可因供出毒品之來源而獲邀減刑之利
        益，從而證人庚○○與被告戊○○應係處於利害對立之立場，難期為客觀無
      私之陳述，自難以其陳述為不利於被告戊○○之惟一證據。且本院尚查無證
        據證明上開在丁○○租屋處所查扣之分裝袋、天平秤及鐵盒暨其中之毒品、
        現金等物為被告戊○○所有，前亦說明。此外，本院復查無其他證據，足以
        證明被告戊○○有何販賣第二級毒品安非他命予庚○○施用之犯行，其此部
        分犯罪要屬不能證明，其部分罪嫌即有不足，應依法為無罪之諭知。
    (二)被告丙○○涉嫌販賣一級毒品部分：
      1.公訴意旨認被被告丙○○有與被告戊○○共同販賣第一級毒品海洛因予林策
        真之犯行，無非係以證人林策真、潘玉琳之指證，及在證人林策真身上查扣
        之海洛因一小包、在證人潘玉琳身上查扣之現金等資為論據。
      2.惟本院尚查無積極證據證明被告丙○○有與被告戊○○共同販賣或轉讓第一
        級毒品海洛因予林策真之犯行，理由已於本判決第貳大點有罪部分之第二點
        說明綦詳，其犯罪既屬不能證明，罪嫌即有不足，亦應依法為無罪之諭知。
肆、綜上所述，原審法院認被告二人罪證均明確，而予論科，固非無見。惟原判決認
    定被告戊○○、丙○○有共同販賣第一級毒品海洛因予林策真；及被告戊○○另
    有販賣第一級毒品海洛因予丙○○、謝聖凰、張仕仁等人，並有販賣及轉讓第二
    級毒品安非他命予庚○○，又上開在丁○○租屋處所查扣之分裝袋、天平秤及鐵
    盒暨其中之毒品、現金等物為被告戊○○所有等節，均有未洽。被告二人上訴意
    旨否認此部分犯行，而指摘原判決此部分不當，顯有理由。至被告戊○○就其所
    犯轉讓第二級毒品安非他命予丁○○部分提起上訴，雖無理由，然原判決關於被
    告戊○○部分，既有前揭可議之處，即屬無可維持，自應由本院將原判決撤銷改
    判。爰審酌被告戊○○前有多次前科，素行非佳，於假釋付保護管束中（見卷附
    臺灣高等法院被告全國紀錄表一份），竟仍不知警惕，猶無償轉讓第一、二級毒
    品予他人足以使收受施用者形成成癮性，導致精神障礙與性格異常，嚴重戕害國
    人身體健康，及危害社會治安，所生危害甚巨，暨其素行、智識、犯罪手段及犯
    後坦承此部分犯行等一切情狀，量處被告戊○○如主文第二項所示之刑，並定其
    應執行之刑。又就被告戊○○被訴販賣第二級毒品安非他命予庚○○，及被告丙○○被訴與被告戊○○共同販賣第一級毒品海洛因予林策真部分，為無罪之諭知
    。
伍、至扣案如附表一所示之海洛因及安非他命，分別屬毒品危害防制條例第二條第二
    項第一款、第二款之第一級毒品及第二級毒品，有上開鑑定報告在卷可稽，其中
    除編號七海洛因一包係被告戊○○轉讓予林策真者外，其餘均非被告戊○○所有
    ，前已認定，且其中編號三之海洛因十二小包及編號四之安非他命十小包，未扣
    存於本案（係扣存於丁○○所涉臺中地檢署九十一年度偵字第二五五九號案件）
    ，惟如附表一所示之海洛因及安非他既均為違禁物，且已據公訴人於起訴書聲請
    沒收並銷燬之，爰依同條例第十八條第一項前段規定，宣告沒收銷燬之。另據證
    人丁○○曾於其所涉販賣毒品案件檢察官訊問及本案原審審理時陳稱在其租屋處
    所查獲之毒品均為辛○○所有等語，核與被告戊○○歷來所供該毒品係辛○○所
    有等語互相符合，又本件於員警至丁○○租屋處搜索時，辛○○確亦在場，亦如
    前述，雖辛○○否認該批毒品為其所有，惟依上開事證，已有證據足使人懷疑本
    件附表一除編號七海洛因一包外，其餘毒品均為辛○○所有；是辛○○是否有違
    反毒品危害防制條例之相關罪責，宜由檢察官另行偵辦，以符法紀，併此敘明。
    再者，如附表二之(一)門號0000000000號行動電話一支，係被告戊○○
所有，供其轉讓第一級毒品海洛因所用之物，業如前述，應依毒品危害防制條例
    第十九條第一項前段之規定沒收之。又如附表三之(一)門號0000000000
    號行動電話一支雖為被告戊○○所有，然未能證明其係供本件犯罪所用之物；另
    其餘如附表二、三之物品尚無法證明為被告戊○○所有，前亦敘明，且此部分皆
    非違禁物，均不另為沒收之諭知，併予敘明。
據上論斷，應依刑事訴訟法第三百六十九條第一項前段、第三百六十四條、第二百九
十九條第一項前段、第三百條、第三百零一條第一項，毒品危害防制條例第八條第一
項、第二項、第十八條第一項前段、第十九條第一項，刑法第十一條前段、第五十六
條、第五十一條第五款，判決如主文。
本案經檢察官己○○到庭執行職務。
中      華      民      國      九十三  年      十二    月      二      日
                                臺灣高等法院臺中分院刑事第七庭
                                      審判長法  官  林  榮  龍
                                            法  官  林  宜  民
                                            法  官  許  秀  芬
右正本證明與原本無異。
如不服本判決應於收受送達後十日內向本院提出上訴書狀，其未敘述上訴之理由者並
得於提起上訴後十日內向本院補提理由書（均須按他造當事人之人數附繕本）。
                                            書記官  金  珍  華
中      華      民      國      九十三  年      十二    月      六      日
附錄條文：毒品危害防制條例第八條第一項、第二項。
  轉讓第一級毒品者，處一年以上七年以下有期徒刑，得併科新臺幣一百萬元以下罰
  金。
  轉讓第二級毒品者，處六月以上五年以下有期徒刑，得併科新臺幣七十萬元以下罰
  金。
                                                                        Ａ
附表一：
┌──┬────┬───┬────────┬──────────────┐
│編號│扣案毒品│數量  │查獲處所        │重量及純度                  │
├──┼────┼───┼────────┼──────────────┤
│一  │海洛因  │六小包│臺中市北屯區東山│合計淨重一‧二七公克，包裝重│
│    │        │      │路一段一三八巷五│二．九一公克，純度百分之三九│
│    │        │      │九號第一個房間  │．七四，純質淨重○‧五○公克│
│    │        │      │                │。                          │
├──┼────┼───┼────────┼──────────────┤
│二  │甲基安非│一小包│同右            │淨重○．一七公克，其中○‧○│
│    │他命    │      │                │二公克供檢驗用罄，餘○‧一五│
│    │        │      │                │公克。                      │
├──┼────┼───┼────────┼──────────────┤
│三  │海洛因  │十二小│同右址之第二個房│合計淨重七‧○四公克，包裝重│
│    │        │包    │間（未扣本案）  │四．五二公克，純度百分之六六│
│    │        │      │                │．九○，純質淨重四‧七一公克│
│    │        │      │                │。                          │
├──┼────┼───┼────────┼──────────────┤
│四  │甲基安非│十小包│同右（未扣存本案│合計淨重一五九‧四一公克，其│
│    │他命    │      │）              │中○‧二三公克供檢驗用罄，餘│
│    │        │      │            │一五九‧一八公克。          │
├──┼────┼───┼────────┼──────────────┤
│五  │海洛因  │三小包│同右址之第三個房│合計淨重○‧三五公克，包裝重│
│    │        │      │間              │○．七五公克。              │
├──┼────┼───┼────────┼──────────────┤
│六  │甲基安非│十五小│同右            │合計淨重三三‧八公克，其中○│
│    │他命    │包    │                │‧二六公克供檢驗用罄，餘三三│
│    │        │      │                │‧五四公克。                │
├──┼────┼───┼────────┼──────────────┤
│七  │海洛因  │一小包│林策真身上（未扣│淨重○．二七公克，包裝重○‧│
│    │        │      │存本案）        │二三公克。                  │
└──┴────┴───┴────────┴──────────────┘
附表二：
(一)被告戊○○所有之ＮＯＫＩＡ三三一○行動電話一具（門號：000000000
  0號）。
(二)調粉器一組（在第三個房間內查獲）。
(三)分裝袋八包（在第三個房間內查獲六包，在第二個房間內查獲二包，此二包分裝袋
  未扣存本案）。
(四)白粉二包（在戊○○身上查獲，經檢驗無毒品反應，淨重七‧八一公克，包裝重○
  ‧七七公克）。
(五)白粉一包（在第二個房間內查獲，經檢驗無毒品反應，淨重二三‧一八公克，包裝
  重○‧八四公克，未扣存本案）。
(六)天平秤一組（在第二個房間內查獲，未扣存本案）。
(七)被告丙○○所有之分裝袋四包（在第一個房間內查獲）。
附表三：
(一)被告戊○○所有之ＭＯＴＯＲＯＬＡＬ２００行動電話一具（門號：000000
  0000號）
(二)安非他命吸食器二組（在第三個房間內查獲）。
(三)注射針筒二支（在第三個房間內查獲）。
(四)注射針筒四支（在第一個房間內查獲）。
(五)現金一萬六千五百元（在第二個房間內查獲）。
(六)安非他命吸食器一組（在第二個房間內查獲）。
                                                                        Ａ
